【裁判字號】    99,易,326
【裁判日期】    990702
【裁判案由】    恐嚇取財等
【裁判全文】
臺灣臺南地方法院刑事判決               99年度易字第326號
公  訴  人  臺灣臺南地方法院檢察署檢察官
被      告  丁○○
上列被告因恐嚇取財等案件，經檢察官提起公訴（98年度營偵字
第1872號），本院判決如下：
    主  文
丁○○犯恐嚇取財未遂罪，累犯，處有期徒刑伍月，如易科罰金
，以新臺幣壹仟元折算壹日；又犯恐嚇危害安全罪，累犯，處拘
役參拾日，如易科罰金，以新臺幣壹仟元折算壹日。
    事  實
一、丁○○前因施用毒品案件，經本院以96年度訴字第58號判處
    有期徒刑9月確定，甫於民國（下同）96年12月6日執行完畢
    。猶不知惕勵，於98年9月11日晚間10時20分許，騎乘機車
    ，前往丙○○所經營位於臺南縣新營市○○路15號之麵攤，
    向丙○○商借新臺幣（下同）100元，惟遭丙○○拒絕，丁○○竟心生不滿，而基於為自己不法所有之意圖，拿起丙○○所有放置於麵攤外之快速爐接頭，高舉作勢要攻擊丙○○
    ，以此加害他人身體之事，恐嚇丙○○，欲令丙○○借款予
    丁○○，致使丙○○心生畏懼，適在麵攤內之丙○○之子戊○○及戊○○之友甲○○見狀，衝出制止丁○○，由甲○○
    將丁○○手中之快速爐接頭奪下，始未能得逞。嗣丁○○竟
    另基於恐嚇之犯意，自其所騎乘之上開機車腳踏墊處，取出
    長約30公分之水果刀1把（未扣案），持之追逐戊○○及甲○○，以此加害其2人生命、身體之舉措，恐嚇戊○○及甲○○，使其2人心生畏懼，致生危害於安全，戊○○及甲○○遂跑至他處躲避，丁○○於追逐一段路程後，無法追上，
    始行作罷，匆忙騎乘上開機車離去。嗣警方據報前來處理，
    在現場路旁發現丁○○遺留之脫鞋1雙及安全帽1頂，查悉上
    情。
二、案經丙○○、戊○○及甲○○訴由臺南縣警察局新營分局報
    告臺灣臺南地方法院檢察署檢察官偵查起訴。
    理  由
一、訊據被告固承認其於上開時間，騎乘機車，前往上開麵攤，
    向告訴人丙○○商借100元未果之情無誤，並坦認觸犯恐嚇
    危害告訴人戊○○及甲○○安全之犯行無訛（見本院卷第43
    、70頁），惟矢口否認涉有恐嚇取財未遂罪行，辯稱：我當
    時只是單純向丙○○借錢，根本沒有拿上開快速爐接頭云云
    。經查：(一)被告所為上開恐嚇取財未遂及恐嚇危害安全之犯
    罪事實，業據證人即告訴人丙○○、戊○○及甲○○於警詢
    時及偵查中以證人身分到庭結證明確在卷（見警卷第6至14
    頁，偵卷第5至8頁），互核相符，且證人丙○○、戊○○及
    甲○○與被告並無仇恨恩怨，亦據被告於審理中所肯認（見
    本院卷第57、58頁），衡情證人3人當無甘冒偽證罪責，任
    意誣陷被告之理，且被告於偵查中係已供陳：我只是摸快速
    爐接頭而已，但沒有拿起來云云（見偵卷第18頁），又於審
    理中否認曾摸過上開快速爐接頭（見本院卷第64至69頁），
    前後反覆，供詞矛盾，其辯解顯為臨訟卸責之詞，均無法信
    為真正。此外，再有現場照片6張附卷可憑（見警卷第23至
    25頁），另上開快速爐接頭為金屬製品，被告持之高舉作勢
    欲攻擊丙○○，縱未明白表示加害之意旨，自足使人害怕而
    心生畏懼，可認被告確實有恐嚇取財之犯意甚明，被告空言
    否認此部分犯行，不足採信。(二)至於被告於審理中所為採驗
    上開快速爐接頭有無被告指紋之聲請，經本院函囑警方前往
    現場採驗結果，丙○○表示該快速爐接頭為其平時煮麵之工
    具，時常接觸並已清洗過，員警無法有效採集指紋等情，有
    臺南縣警察局新營分局98年4月28日南縣營警偵字第0990016
    290號函在卷可憑（見本院卷第33頁），併為說明。(三)綜上
    ，被告認罪部分之自白與事實相符，可以採信，而否認部分
    之所辯，難以採信，故本件事證明確，其犯行堪以認定。
二、按恐嚇取財罪之「恐嚇」，係指以危害通知他人，使該人主
    觀上心生畏懼，至於危害通知之方法並無限制，舉凡明示之
    言論、文字、動作或暗示之危害行為，苟已足使對方理解其
    意義之所在，並足以影響其意思之決定與行動自由者均屬之
    。核被告所為，係犯刑法第305條之恐嚇罪及同法第346條第
    3項、第1項之恐嚇取財未遂罪。被告已著手於恐嚇取財犯罪
    行為之實行，而未至取得財物之結果，為未遂犯，應依刑法
    第25條第2項減輕其刑。又被告於密接時間、地點，持刀恐
    嚇戊○○及甲○○2人，係一行為同時觸犯2罪名，係想像競
    合犯，應從一重之恐嚇危害安全罪處斷。被告所犯上開2罪
    間，犯意各別，行為互殊，應分論併罰之。又被告前有如事
    實欄所載之前科紀錄等情，有臺灣高等法院被告前案紀錄表
    1份在卷可稽。查被告於有期徒刑執行完畢後，5年內故意再
    犯本件法定刑有期徒刑以上之罪，依刑法第47條第1項之規
    定，構成累犯，並加重其刑，上開恐嚇取財未遂部分先加後
    減之。爰審酌被告恣意以恐嚇手段向他人取財，而取財不成
    ，竟又持刀追逐恐嚇他人，造成他人心生畏懼，破壞社會安
    寧秩序，兼衡其犯罪動機、目的、手段、未有所得、對告訴
    人所生損害，及其素行、生活狀況、智識程度、於審理中坦
    承恐嚇危害安全犯行、始終否認恐嚇取財未遂犯行之態度，
    暨檢察官之具體求刑等一切情狀，分別量處如主文所示之刑
    ，並諭知易科罰金之折算標準，以資懲儆。至於被告持以犯
    恐嚇危害安全罪之上開水果刀1把，業已遺失無蹤，為被告
    於警詢時供陳在卷（見警卷第3頁），爰不為沒收之宣告。
據上論斷，應依刑事訴訟法第299條第1項前段，刑法第305條、
第346條第1項、第25條第2項、第55條前段、第47條第1項、第41
條第1項前段，刑法施行法第1條之1第1項、第2項前段，判決如
主文。
本案經檢察官乙○○到庭執行職務。
中    華    民    國    99    年    7     月    2     日
                  刑事第十庭  審判長  法  官  陳威龍
                                      法  官  高如宜
                                      法  官  盧鳳田
以上正本證明與原本無異。
如不服本判決應於收受本判決後10日內向本院提出上訴書狀，並
應敘述具體理由。如未敘述上訴理由者，應於上訴期間屆滿後20
日內向本院補提理由書狀（均須按他造當事人之人數附繕本）「
切勿逕送上級法院」。
                                      書記官  黃憶筑
中    華    民    國    99    年    7     月    2     日
附錄本件論罪科刑法條全文：
中華民國刑法第305條：
以加害生命、身體、自由、名譽、財產之事，恐嚇他人致生危害
於安全者，處2年以下有期徒刑、拘役或3百元以下罰金。
中華民國刑法第346條：
意圖為自己或第三人不法之所有，以恐嚇使人將本人或第三人之
物交付者，處 6 月以上 5 年以下有期徒刑，得併科 1 千元以
下罰金。
以前項方法得財產上不法之利益，或使第三人得之者，亦同。
前二項之未遂犯罰之。

司法院資訊處製作；財團法人民間司法改革基金會備份。
